【裁判字號】    99,上訴,198
【裁判日期】    990505
【裁判案由】    偽造文書
【裁判全文】
臺灣高等法院臺南分院刑事判決         99年度上訴字第198號
上  訴  人  臺灣臺南地方法院檢察署檢察官
被      告  甲○○
上列上訴人因被告偽造文書案件，不服臺灣臺南地方法院九十八
年度訴字第六七一號中華民國九十八年十二月二十三日第一審判
決（起訴案號：臺灣臺南地方法院檢察署九十七年度偵字第一三
七四四號），提起上訴，本院判決如下：
    主  文
上訴駁回。
    理  由
一、本件聲請簡易判決處刑意旨略以：被告甲○○利用協助其兄
    林慶龍拿取藥物而持有林慶龍身分證、健保卡之機會，明知
    未得林慶龍同意，竟分別基於偽造文書及行使偽造文書之犯
    意，(一)於民國九十五年十二月二日，至中華電信股份有限公
    司（下稱中華電信公司）臺南營運處，冒用林慶龍之名義，
    在行動電話業務申請書上之「客戶名稱」與「新客戶簽章」
    欄上，偽簽「林慶龍」署名二枚後，復將上開申請書交予上
    開公司門市承辦人員申請0000000000號門號，嗣
    經承辦人員審核後，發給甲○○上開門號之ＳＩＭ卡一張。
    (二)於同年十二月七日，至聯強國際股份有限公司即中華電信
    公司臺南金華特約服務中心，冒用林慶龍之名義，在行動電
    話業務申請書上之「新用戶簽章」欄、第三代行動通信業務
    服務契約上之「立契約人」欄、通信費優惠方案同意書上之
    「立同意書人」上，偽簽「林慶龍」署名共四枚後，復將上
    開申請書交予上開公司門市承辦人員申請00000000
    00號門號，嗣經承辦人員審核後，發給甲○○00000
    00000號門號之ＳＩＭ卡一張。(三)於九十五年十二月七
    日，再至臺灣大哥大股份有限公司（下稱臺灣大哥大公司）
    臺南大同特約服務中心，冒用林慶龍之名義，在行動通信網
    路業務服務申請書上之「申請人簽章」、「立同意書人簽章
    」欄上，偽簽「林慶龍」署名共八枚後，復將上開申請書交
    予上開公司門市承辦人員申請0000000000號及0
    000000000號門號，嗣經承辦人員審核後，發給甲
    ○○0000000000號、0000000000號門
    號之ＳＩＭ卡二張。甲○○上開行為均生損害於林慶龍及電
    信公司。嗣林慶龍因接獲中華電信公司、臺灣大哥大公司催
    繳通信費用之通知書後，於九十六年五月九日十五時許，至
    臺南縣警察局永康分局龍潭派出所報案，經警局以誣告罪嫌
    移送臺灣臺南地方法院檢察署偵辦後，循線查獲。因認被告
    涉有刑法第二百十六條、第二百一十條之行使偽造私文書、
    同法第二百十七條之偽造署押罪嫌等語。
二、按犯罪事實應依證據認定之，無證據不得認定犯罪事實；不
    能證明被告犯罪者，應諭知無罪之判決，刑事訴訟法第一百
    五十四條第二項、第三百零一條第一項分別定有明文。又認
    定不利於被告之事實，須依積極證據，苟積極證據不足為不
    利於被告事實之認定時，即應為有利於被告之認定，更不必
    有何有利之證據（最高法院三十年度上字第八一六號判例意
    旨參照）。再按事實之認定應憑證據，如未能發現相當證據
    ，或證據不足以證明，自不能以推測或擬制之方法，為裁判
    基礎，最高法院另著有四十年度臺上字第八六號判例意旨足
    供參照。復按認定犯罪事實所憑之證據，雖不以直接證據為
    限，間接證據亦包括在內；然而無論直接或間接證據，其為
    訴訟上之證明，須於通常一般之人均不致有所懷疑，而得確
    信其為真實之程度者，始得據為有罪之認定，倘其證明尚未
    達到此一程度，而有合理之懷疑存在，無從使事實審法院得
    有罪之確信時，即應由法院諭知被告無罪之判決（最高法院
    七十六年度臺上字第四九八六號判例意旨參照）。
三、本案所引用之下列供述及非供述證據，經本院依法踐行調查
    證據程序時，公訴人、被告均同意各該證據之證據能力（見
    本院卷第二十九頁反面），且亦查無依法應予排除之情形，
    應認均具有證據能力。
四、聲請簡易判決處刑意旨暨原審到庭之公訴檢察官認被告涉有
    行使偽造私文書罪嫌，係以被告之自白、證人林慶龍之證述
    、證人即臺灣大哥大公司臺南大同特約服務中心許純維、菰
    素芬二人於警詢、偵查及原審九十七年度易字第九二一號誣
    告案件審理中所為之證詞、臺南縣警察局永康分局偵查佐查
    訪上開行動電話帳單寄送地址即臺南縣永康市○○路○段二
    七七號後回覆檢察官之公務電話記錄（見偵字第一四三二五
    號卷第三九頁所附臺灣臺南地方法院檢察署公務電話記錄單
    ）、另案被告林慶龍之輔佐人林怡岑於原審九十七年度簡字
    第一一二六號誣告案件及該案改分通常程序辦理之九十七年
    度易字第九二一號誣告案件中所為之陳述，以及卷附九十五
    年十二月二日中華電信公司臺南營運處行動電話業務申請書
    （電話號碼：0000000000號，見警卷第一六頁）
    、九十五年十二月七日新申辦行動電話業務申請書、中華電
    信公司第三行動通信業務服務契約、通信費優惠方案同意書
    （電話號碼：0000000000號，見警卷第一０至一
    四頁）、九十五年十二月七日臺灣大哥大行動通信網路業務
    服務申請書（電話號碼：0000000000號，見警卷
    第一七至一八頁、偵字第一四三二五號卷第三五頁正、反面
    ）、中華電信公司臺灣南區電信分公司臺南營運處服務中心
    九十六年五月三日欠費追繳通知單（電話號碼：00000
    00000號，見警卷第二０頁）、九十五年十二月七日泛
    亞電信股份有限公司行動電話申請書、行動電話業務服務契
    約（電話號碼：0000000000號，見偵字第一四三
    二五號卷第三四頁正、反面）、0000000000號室
    內電話使用人查詢表（見偵字第一四三二五號卷第四０頁）
    、0000000000號行動電話臺灣大哥大資料查詢表
    （見偵字第一四三二五號卷第四一頁）、臺灣大哥大公司九
    十七年五月二十三日法大字第０九七０四九九四六號書函及
    該函檢附之基本資料查詢表（見原審九十七年度簡字第一一
    二六號卷第二八至二九頁）、中華電信公司臺南營運處服務
    中心九十七年五月二十二日服字第０九七００００三四八號
    函（見原審九十七年度簡字第一一二六號卷第三０至三一頁
    ），為主要之論據。
五、被告甲○○於原審行簡易程序調查中，固對於聲請簡易判決
    處刑書所載犯罪事實，為認罪之表示，惟於原審及本院審理
    時改稱：伊因見林慶龍中風，身體狀況不佳，於心不忍，乃
    為之頂罪，聲請簡易判決處刑書所指行動電話門號均非其所
    申辦等語。經查：
（一）被告之兄林慶龍前於九十六年五月十九日下午三時許，前
      往臺南縣警察局永康分局龍潭派出所報案，表示其身分證
      遭不詳之人冒用申辦0000000000號、0000
      000000號、0000000000號共三線行動電
      話門號，案經員警調查結果，以證人即受理申辦0000
      000000號行動電話門號之客服人員許純維於警詢中
      指稱確係林慶龍本人持伊本人之身分證前往申辦該行動電
      話門號，遂以林慶龍涉嫌誣告，將全案報請臺灣臺南地方
      法院檢察署偵辦，經檢察官偵查結果，以證人許純維、菰
      素芬二人偵查中具結後所為之證詞可採，遂以林慶龍涉犯
      刑法第一七一條第一項之未指定人犯誣告罪嫌，聲請簡易
      判決處刑。該案經原審以九十七年度簡字第一一二六號誣
      告案件受理後，被告甲○○於該案九十七年六月十一日調
      查中，初以證人身分結證稱：伊並未持林慶龍之身分證以
      伊名義申辦行動電話，不知為何卷附行動電話申請書上載
      有其所使用之0000000000號行動電話號碼等語
      ；惟該案改行通常程序辦理後，被告甲○○於該案即原審
      九十七年度易字第九二一號誣告案件九十七年七月十四日
      審判中，以證人身分結證稱：九十五年十二月初，伊確有
      持林慶龍之身分證正本、影本及林慶龍之健保卡前往中華
      電信公司、臺灣大哥大公司申辦行動電話門號約二、三線
      ，卷附申請書上之筆跡均其本人所寫云云。案經審理結果
      ，以檢察官所舉證據不足以證明前揭三線行動電話確為林
      慶龍本人自行前往辦理後，又故意向警方謊報誣指不特定
      人犯罪，因而為林慶龍無罪之諭知；因檢察官並未提起上
      訴，全案乃於九十七年八月十八日確定等情，業據原審依
      職權調取該院九十七年度易字第九二一號誣告案件全卷查
      核屬實。
（二）被告於前開誣告案件審理及本件偵查、簡易程序調查中，
      固曾證稱聲請簡易判決處刑意旨所指四線行動電話均其本
      人冒用林慶龍名義前往申辦，然觀諸其證供內容：
    1.被告於前開誣告案件審理中初雖證稱確有持林慶龍身分證
      、健保卡前往中華電信公司、臺灣大哥大公司申辦行動電
      話門號，然其復證稱：不記得前往何處申辦上開行動電話
      、不知申辦幾支手機、不記得前往何公司辦理，僅知中華
      電信一家，對於卷附行動電話申請書所載０六─0000
      000號電話及帳單地址臺南縣永康市○○路○段二七七
      號均無印象，且並無一語提及有何人陪同其前往辦理（見
      原審九十七年度易字第九二一號卷第一九至二０頁）；然
      該案於同次審理程序中詰問證人許純維、菰素芬二人，渠
      二人均證稱當時係有二人一同前來辦理門號，被告復於檢
      察官補充訊問時證稱：當時係向其收購行動電話門號之人
      與其一同前往云云（見前引原審卷第四二頁）。則被告既
      自承冒用林慶龍名義前往申辦上開行動電話，竟對申辦地
      點、申辦數量、帳單聯絡電話及帳單寄送地址等申辦過程
      ，均毫無記憶，是其供稱確有冒用林慶龍名義前往申辦上
      開行動電話，已有可疑。
    2.被告雖於上開誣告案證稱係因幫林慶龍前往醫院取藥而取
      得林慶龍之身分證、健保卡（見前引原審卷第二０頁），
      然對於其究竟前往何處為林慶龍取藥，被告則證稱：「（
      那時候他看什麼病？去拿什麼藥？他叫你去哪一間醫院拿
      藥？）我不記得，只要有診所我就進去，因為他都有在拿
      藥」、「（他都有去哪裡拿藥？）我不記得」、「（是奇
      美還是成大？）我不曾去那裡」、「（那他都叫你去哪裡
      拿？）他叫我拿降血壓、糖尿病的藥」、「（去哪裡拿？
      ）只要有診所我都隨便拿」、「我只拿一次」、「（是在
      哪一間診所拿？）我不記得」、「（問：那次真的有去拿
      嗎？）沒有，因為不是本人不讓我拿」（見前引原審卷第
      四三至四四頁）。依被告上開所證情節，其顯然不知林慶
      龍究竟於何處就醫，斷無可能持林慶龍之身分證、健保卡
      為林慶龍取藥之可能。證人即林慶龍之弟、被告之兄林平
      沙於該案審理中證稱：九十五年十二月間，林慶龍身體狀
      況尚能行走，僅腦力、記憶力不佳；而林慶龍係直至九十
      七年間，始有身體狀況變差之情形，經前往成大醫院檢查
      ，發覺罹患糖尿病等語（見前引原審卷第三四、三七頁）
      。則依該案證人林平沙之證詞，被告之兄林慶龍於九十五
      年十二月間，尚未發覺罹患糖尿病，被告應無可能於當時
      即應林慶龍之要求而代為前往診所拿取糖尿病藥物。是被
      告於該案證稱確有利用代林慶龍拿取藥物之機會取得林慶
      龍之身分證、健保卡而前往申辦行動電話，亦難認確與事
      實相符。況，林慶龍於前案誣告案件警詢、偵查中，先後
      供稱：「（你是否知道是何人冒用你的身分證？你有無遺
      失身分證？）不知道。沒有」（見警卷第二頁）「（你身
      分證有無交付給他人？）也沒有，都是我自己保管收在家
      中」（見偵字第一四三二五號卷第二二頁反面）、「（你
      的身分證與健保卡有無遺失過？）我都放在家裡的衣櫥，
      不曉得有沒有人拿去亂用我不知道」（見前引偵查卷第三
      八頁），全無一語提及曾將身分證、健保卡交付被告代為
      領藥情事。直至該案誣告案件審理中，被告甲○○以證人
      身分證稱確有趁代為領藥之機會冒用伊名義申辦行動電話
      後，林慶龍始改稱：「（你是否曾經拿你自己的身分證及
      健保卡給你弟弟甲○○去拿藥？）有」（見前引原審卷第
      四九頁），然進一步質諸伊何時交付身分證、健保卡予被
      告，林慶龍答稱：「去年」，且毫無印象係拿取何種藥物
      （見前引原審卷第五０頁）。則依林慶龍前揭供述內容，
      即便伊確有交付身分證、健保卡予被告代為領取藥物，亦
      係九十六年間所發生之事，由此益徵被告自白趁林慶龍託
      其領藥而交付身分證等證件之機會，冒用林慶龍名義申辦
      行動電話門號云云，與事實不符，難以採信。
    3.被告於本件偵查中初供稱：其冒用林慶龍名義向兩家電信
      公司申請門號，但不記得幾個門號，亦不記得係哪兩家電
      信公司；直至檢察官直接訊問：「是否冒用林慶龍名義向
      臺灣大哥大與中華電信共申請三個門號」，被告始答稱：
      「是」（見他字第二三六九號卷第一一頁）。然依聲請簡
      易判決處刑書及卷附行動電話申辦資料所示，本件以林慶
      龍名義申辦之行動電話門號共四線，此與被告所坦承之三
      線行動電話門號顯然不符。且被告於該次偵查中供稱：「
      （你跟何人一起去申請？）我自己去」（見前引偵查卷第
      一一至一二頁），此與被告於前開林慶龍所涉誣告案審理
      中證稱當時係向其收購行動電話門號之人與其一同前往等
      情，亦屬前後矛盾。直至檢察官訊問：「要向你收購門號
      的人有無陪同你一起去申辦」之問題，被告始改稱：「有
      。他是一個男生，名字我不知道」（見前引偵查卷第一二
      頁）。則依上開訊問及回答內容，被告於未經誘導之狀況
      下，顯然無法對申辦行動電話之過程進行陳述。況，被告
      於該次偵查中陳稱：申請書所載帳單地址（即臺南縣永康
      市○○路○段二七七號）為一空屋，係帶其前往申辦行動
      電話之人告知云云（見前引偵查卷第一二頁），然其於前
      案審理中以證人身分結證稱：該地址係其隨便寫的（見前
      引原審九十七年度易字第九二一號卷第四一頁），其證供
      情節又顯然前後矛盾。而至本件簡易程序調查中，被告初
      又供稱：當時係其自行前往申辦上述四線行動電話，並無
      他人陪同；至原審告知證人許純維、菰素芬先前曾證述有
      另一人陪同其前往申辦上開行動電話後，被告又改稱：當
      時係一位與其一同購買毒品之友人載其前往辦理云云（見
      原審九十七年度簡字第三三五四號卷第二五頁反面），此
      與其先前證述係收購門號之人陪同其前往辦理等情，又有
      歧異。
    4.綜上可知，被告雖自白冒用林慶龍名義前往申辦聲請簡易
      判決處刑意旨所指四線行動電話門號，然其歷次陳述情節
      多所矛盾，對於細節部分，則需透過誘導方式始能陳述與
      其他證人所證情節相符之內容，自難認被告所為之自白確
      與事實相符。
（三）次就本件其餘證人所為證詞內容觀之：
    1.證人即受理申辦0000000000號、000000
      0000號二線行動電話門號之臺灣大哥大公司臺南大同
      特約服務中心客服人員許純維於警詢中，已明確指稱：九
      十五年十二月五日（應為同年月七日之誤）當日前往申辦
      行動電話門號者，即為行動電話申請書所附林慶龍身分證
      影本所示之林慶龍本人，當時渠曾持林慶龍之身分證與其
      本人比對，並將林慶龍身分證正本背面右上角之號碼親自
      填載於行動電話申請書上等語（見警卷第七頁）；證人許
      純維及當日一同受理上開行動電話門號申辦業務之證人菰
      素芬於九十六年十二月十三日偵查中一致結證稱：當天確
      係林慶龍本人持身分證件前往申辦門號，因林慶龍一次欲
      申辦二線門號，故有進行確認等語（見偵字第一四三二五
      號卷第二十五至二十八頁）。至前開誣告案件審理中，證
      人許純維到庭證稱：當時前往申辦門號者，確為在庭之該
      案被告林慶龍，且當時另有一人陪同伊前去辦理，林慶龍
      表示係伊兒子；因當時林慶龍一次欲辦理兩線門號，故有
      特別審核林慶龍之證件，渠可肯定前來申辦門號者，並非
      在庭之本件被告甲○○；而林慶龍於九十五年十二月七日
      前去申辦門號時之面貌，與開庭當日（即九十七年七月十
      四日）所見林慶龍之面貌並無差別，僅臉龐消瘦些許；且
      當日前往申辦行動電話門號者之臉孔，與當時所提出之身
      分證上照片一致，髮型亦屬相同等語（見前引原審九十七
      年度易字第九二一號卷第二十五至二十八頁）。另證人菰
      素芬則證稱：九十五年十二月初，確實係林慶龍持證件前
      往申辦行動電話門號，當時林慶龍臉型較為豐勻，且經核
      對結果，前來申辦行動電話門號者之臉孔與身分證上照片
      相同，渠確定係在場之林慶龍前去申辦行動電話門號；而
      本件被告甲○○與當時前去申辦行動電話門號之人外貌有
      異，其非當時前往申辦行動電話門號之人等語（見前引原
      審卷第二十八至三十二頁）。證人許純維、菰素芬二人於
      前案林慶龍被訴誣告案件警詢、偵查及審理中，均堅稱當
      時前往申辦行動電話門號者並非本件被告甲○○，自難據
      渠二人上開陳證內容為被告甲○○前揭自白之補強證據。
    2.又證人許純維、菰素芬二人於本件通常程序審理中，雖到
      庭證稱：不確定當時前往申辦行動電話之人是否為本件被
      告甲○○云云（見原審卷第六十八、六十九、七十三、七
      十九頁）。然質諸證人許純維、菰素芬二人何以無法確定
      究係何人前往申辦行動電話門號，證人許純維證稱：林慶
      龍於前案誣告案件審理中，已消瘦許多，而當時前往申辦
      行動電話門號之人，臉型較為豐腴（見原審卷第七十三、
      七十四頁），與本件被告甲○○之長相較為類似，但渠於
      前案誣告案件審理中證稱林慶龍確實即為前來辦理行動電
      話門號之人，並無不實等語（見原審卷第六十八、七十四
      、七十五頁）；另證人菰素芬則證稱：九十七年七月前案
      誣告案件審理當時，本件被告甲○○與其兄林慶龍二人均
      在場，渠當時確定並非被告甲○○前往申辦行動電話門號
      ，然因時間經過已久，且每日辦理行動電話門號之人數眾
      多，目前已無法確定等語（見原審卷第八十、八十一頁）
      。則依證人許純維、菰素芬二人上開證述，渠二人於原審
      審理中之所以證稱不確定當時是否係被告甲○○前往申辦
      行動電話門號，主要之原因，乃林慶龍於前案誣告案件九
      十七年七月審理當時，身形已較以往消瘦許多，以致不敢
      確認九十五年十二月間，究竟是否係林慶龍本人前往申辦
      。然無論證人許純維、菰素芬二人於前案誣告案件審理中
      ，證述確係林慶龍前往申辦行動電話門號乙節，與事實有
      無出入，渠二人於原審審理中，始終無法確認當時前往申
      辦行動電話門號者，即為本件被告甲○○。依證人許純維
      、菰素芬二人於歷次偵審中所證情節，故無法排除渠二人
      係因當時前往申辦行動電話門號之人已提出林慶龍之身分
      證、健保卡正本，故於核對上開證件真實無誤後，主觀上
      即認為當時前來申辦行動電話門號者，確為林慶龍本人之
      可能。然渠二人既無法確定當時是否係被告甲○○持林慶
      龍上開證件前往辦理行動電話門號，仍無從據渠二人證述
      情節，逕指被告甲○○確有冒用林慶龍名義申辦行動電話
      門號之犯行。
    3.原審依職權傳訊證人即負責承辦0000000000號
      行動電話門號之中華電信公司承辦人員鄒淑美、證人即負
      責承辦0000000000號行動電話之承辦人林雅秀
      二人到庭，證人鄒淑美證稱0000000000號行動
      電話門號之申辦事宜雖渠本人受理，然事隔已久，對當時
      之申辦過程及究係何人前來申辦上開行動電話門號，均已
      無印象（見原審卷第八十三頁）；而證人林雅秀則證稱0
      000000000號行動電話申請書上受理員「林雅秀
      」之簽名雖渠本人所為，然此僅表示該份申請書係渠本人
      繕打，對於該行動電話門號之申請是否渠本人親自受理，
      已無印象，對於被告甲○○亦無印象等語（見原審卷第一
      百十七至一百十八頁）。則證人鄒淑美、林雅秀二人對於
      上開行動電話門號之辦理過程均無記憶，亦難逕認上開0
      000000000號、0000000000號二線行
      動電話門號確係被告持其兄林慶龍之證件前往申辦。
    4.前開誣告案件中擔任林慶龍輔佐人之林怡岑固於前案調查
      程序中陳稱：懷疑係被告持林慶龍身分證前往辦理行動電
      話門號云云（見原審九十七年度簡字第一一二六號卷第十
      六頁），然渠既稱「懷疑」，即不得以此臆測之詞，逕為
      不利於被告之認定，併予敘明。
（四）卷附0000000000號、0000000000號
      二線行動電話門號申請書上所載申請人聯絡電話：000
      0000000號，為被告甲○○所申辦使用，業據檢察
      官調取上開行動電話申辦資料查核屬實，有臺灣大哥大資
      料查詢表一紙在卷可稽（見偵字第一四三二五號卷第四十
      一頁）。被告與林慶龍為兄弟關係，林慶龍乃至被告之其
      餘親友是否確實不知被告所持用之行動電話號碼，並非全
      然無疑。且卷附以林慶龍名義申辦之四線行動電話門號申
      請書所載帳單寄送地址臺南縣永康市○○路○段二七七號
      ，並無證據證明與被告有何關連，而各該申請書所載０六
      ─0000000號之聯絡電話，該用戶經檢察官調取資
      料查詢結果，亦與被告無關，此有中華電信資料查詢表一
      紙附卷可參（見前引偵查卷第四十頁）。原審依檢察官之
      聲請將前揭四線行動電話門號之申請書原本送內政部警政
      署刑事警察局鑑定其上是否留存被告之指紋，經該局鑑定
      結果，亦查無被告之指紋存在，此有該局九十八年八月五
      日刑紋字第０九八００九五六五五號鑑驗書在卷可按（見
      原審卷第三十八頁）。再徵諸被告前揭內容相互矛盾、細
      節不明之自白及證人許純維、菰素芬二人之證述，實無從
      以上開行動電話門號申請書上記載被告所持用之行動電話
      為聯絡電話，遽認被告持林慶龍之身分證、健保卡冒名申
      辦聲請簡易判決處刑意旨所指四線行動電話。
六、綜上所述，本件被告所為之自白難認與事實相符，且依現有
    事證，尚不足以使本院確信被告確有持林慶龍之身分證、健
    保卡而冒用林慶龍名義申辦聲請簡易判決處刑意旨所指四線
    行動電話門號之偽造文書犯行，揆諸前開規定及最高法院判
    例意旨，本院既無從形成被告有罪之確信，自應依法諭知被
    告無罪。
七、原審以被告犯罪不能證明，諭知被告無罪之判決，核其認事
    用法均無不合，上訴意旨略以：(一)卷附000000000
    0號、0000000000號二線行動電話門號申請書上
    所載申請人聯絡電話0000000000號乃係被告甲○
    ○申辦使用，為被告所自承，且有臺灣大哥大資料查詢表在
    卷可稽，林慶龍並不知被告有申請0000000000號
    行動電話使用，此與林慶龍生前在上開誣告案之供述相符，
    應可採信。原判決竟以被告為兄弟關係，林慶龍乃至被告之
    其餘親友是否確實不知被告所持用之行動電話號碼，並非全
    然無疑，而不予採認，有違論理法則。(二)被告甲○○係於九
    十八年六月八日原審準備程序時，經原審法官告知，才知悉
    林慶龍業於九十八年一月八日死亡之事，且其自承沒有與家
    人聯絡，足認其與家人感情淡薄。則其辯稱於林慶龍案件作
    證時，因見林慶龍中風，基於兄弟間感情、親情，不忍心而
    承擔下來等語。是否可採，已有可疑。又被告甲○○既已知
    悉林慶龍死亡之事，仍於原審九十八年十月二十日原審審理
    中坦承本件犯行，應無頂罪之動機，原審僅因被告自白之細
    節稍有出入，即不予採信，亦有違論理法則。(三)本件行動電
    話申請書上既有申請人之簽名，原審本透過筆跡鑑驗，以明
    實際申請人究係何人，亦有應於審判期日調查之證據未予調
    查之違誤等語。本院查：(一)被告與林慶龍為兄弟關係，林慶
    龍乃至被告之其餘親友是否確實不知被告所持用之行動電話
    號碼0000000000號，既非全然無疑。且卷附以林
    慶龍名義申辦之四線行動電話門號申請書所載帳單寄送地址
    臺南縣永康市○○路○段二七七號，並無證據證明與被告有
    何關連，而各該申請書所載０六─0000000號之聯絡
    電話，該用戶經檢察官調取資料查詢結果，亦與被告無關，
    已如前述，上訴意旨仍執陳詞，指責原判決就000000
    0000號、0000000000號二線行動電話門號申
    請書上所載申請人聯絡電話0000000000號乃係被
    告甲○○申辦使用一節，採證違背經驗法則，自無足取。(二)
    被告為林慶龍頂罪之動機及時機固有可疑；然被告與林慶龍
    兄弟親情，被告明知翻異林慶龍上開涉嫌誣告案之證述，所
    涉偽證罪嫌法定刑為七年以下有期徒刑，較諸本案所涉偽造
    文書罪嫌法定刑為五年以下有期徒刑猶重，仍執意為之，若
    非至愚或確為真實，應無執意為之之可能。原判決以被告於
    上開誣告案前後前後矛盾，且衡酌證人許純維、菰素芬、鄒
    淑美、林雅秀等人之證述及四線行動電話門號之申請書原本
    送內政部警政署刑事警察局鑑定其上是否留存被告之指紋，
    經該局鑑定結果，亦查無被告之指紋存在等情，認被告於上
    開誣告案不利於己證述，不可採信，自難謂違背經驗法則。
    (三)本院將調閱之本件行動電話申請書及被告甲○○於本院審
    理時當場所寫「林慶龍」之筆跡，送請內政部警政署刑事警
    察局鑑定其上「林慶龍」之簽名是否相符，鑑定結果因部分
    筆劃欠清晰、特徵不明顯，故無法鑑定，此有內政部警政署
    刑事警察局九十九年三月二十四日刑鑑字第０九九００三四
    ０一三號函在卷可稽（見本院卷第三十四頁）；且經目視結
    果，申請書上之筆跡與甲○○之筆跡無論字體、運筆方式等
    均明顯不同。而本件申請書之名義人林慶龍業已死亡，無法
    取得其筆跡再送鑑定，應無再送鑑定之必要。上訴意旨未提
    出任何積極證據以供本院審酌，本件依現存證據，既無法證
    明申請書確係被告所為，仍有合理之懷疑存在，揆諸前揭判
    例意旨，自應諭知被告無罪之判決，上訴意旨仍執陳詞，任
    意指摘原判決不當，為無理由，應予駁回。
七、據上論斷，應依刑事訴訟法第三百六十八條，判決如主文。
本案經檢察官謝錫和到庭執行職務。
中    華    民    國    99    年    5     月    5     日
                  刑事第二庭    審判長法  官  葉居正
                                      法  官  洪碧雀
                                      法  官  陳春長
以上正本證明與原本無異。
檢察官如不服本判決應於收受本判決後十日內向本院提出上訴書
，其未敘述上訴理由者並得於提起上訴後十日內向本院補提理由
書。
本件被告不得上訴。
                                      書記官  林宛妮
中    華    民    國    99    年    5     月    5     日

司法院資訊處製作；財團法人民間司法改革基金會備份。
